【裁判字號】    89,易,410
【裁判日期】    890429
【裁判案由】    傷害等
【裁判全文】
臺灣臺北地方法院刑事判決                          八十九年度易字第四一○號
    公  訴  人  臺灣臺北地方法院檢察署檢察官
    被      告  乙○○
右列被告因家庭暴力罪之傷害案件，經檢察官提起公訴（八十八年度偵字第二六八二
二號），本院判決如左：
    主  文
乙○○傷害直系血親尊親屬之身體，處有期徒刑肆月。又以加害生命、身體之事恐嚇
他人，致生危害於安全，處有期徒刑肆月。應執行有期徒刑柒月。
    事  實
一、乙○○與丙○○（起訴書誤載為蔡綠色）係母子關係，為家庭暴力防治法之家庭
    成員，緣乙○○前曾向丙○○借款，尚有部分款項未為清償，而丙○○因罹患白
    內障須開刀治療之故，乃於民國八十八年十一月十八日上午十時許（起訴書誤載
    為「下午一時許」），前往乙○○所經營位於台北市中山區○○○路六號一樓之
    宏城早餐店，欲向乙○○索還部分前開借款作為醫療費用，雙方因而發生口角爭
    執，乙○○竟基於傷害人身體之犯意，將丙○○推倒在地，並出手毆打之，致丙
    ○○受有右下肢瘀青二乘三公分、右膝瘀青一乘一公分之傷害。復另行起意，以
    加害生命、身體之事，向丙○○揚言恐嚇稱：要將你拖出去給車輛壓死等語，致
    丙○○心生畏懼，致生危害於其安全。
二、案經被害人丙○○訴由台北市政府警察局中山分局報請臺灣臺北地方法院檢察署
    檢察官偵查起訴。
    理  由
一、訊據被告乙○○固坦承因金錢問題，於右揭時地與告訴人丙○○發生爭執，惟矢
    口否認有何傷害之犯行，辯稱：當天告訴人在店內大聲喊，伊拉告訴人至旁邊，
    告訴人自己跌倒受傷，伊沒有毆打她或罵她云云。惟查：
（一）右揭事實，迭據告訴人丙○○於警訊時、偵查中及本院審理時指訴綦詳，並有
      台北市立陽明醫院於八十八年十一月十八日出具載明丙○○受有右下肢瘀青二
      乘三公分、右膝瘀青一乘一公分等傷害內容之甲種診斷書一紙附卷可資佐證（
      附偵查卷第九頁），且經本院依職權向行政院國軍退除役官兵輔導委員會臺北
      榮民總醫院函查告訴人有無因白內障至該院就診紀錄，亦經該院函覆略以：病
      患蔡琇色曾因白內障於八十八年三月二十二日、八十八年十一月八日、八十九
      年二月十八日三度在本院眼科門診就醫等情，此有該院八十九年三月十日（八
      九）北總行字第○一七三五號函一紙附本院卷內可按，足見告訴人所指非虛。
（二）其次，證人即台北市政府警察局中山分局中山二派出所員警甲○○於本院審理
      時到庭結證稱：「八十八年十月十八日當天早上，告訴人來派出所，嘴角有流
      血，鼻子有紅腫，說是被告打她，我們把被告請來，被告否認告訴人是她母親
      ，語氣也不客氣。被告說話很粗魯，當時告訴人有指稱被告說有要拖她去給車
      壓死，但被告也不積極否認，．．。」等語（見本院八十九年三月二十三日訊
      問筆錄），參以被告乙○○於警訊時供稱：「我承認我當時有出言辱罵，是一
      時生氣，但並未動手打她。」等語（見偵查卷第六頁反面），嗣於本院審理時
      另供稱：「（問：當天究有無打蔡女？）我只有推她，她有跌倒，但沒撞到東
      西。」等語（見本院八十九年二月二十四日訊問筆錄），由上情足證被告確有
      傷害及恐嚇丙○○之犯行，被告所辯顯係事後圖卸刑責之詞，不足採信。本件
      事證明確，被告犯行堪以認定。
二、查被告與丙○○係母子關係，此有乙○○之戶籍謄本一份附本院卷可稽，為家庭
    暴力防治法第三條第三款之家庭成員，依同法第二條第二項規定，本案為家庭暴
    力罪之傷害案件。核被告上開毆打其丙○○之行為，係犯刑法第二百七十七條第
    一項之傷害罪，且因丙○○為被告之直系血親尊親屬，依刑法第二百八十條之規
    定，應加重其刑。另就被告恐嚇丙○○之行為，核係犯刑法第三百零五條之恐嚇
    危害安全罪。被告所犯上開二罪，犯意各別，行為互殊，應予分論併罰。爰審酌
    被告身為人子，僅因細故即率爾傷害親生母親之身體，且其於本院審理中非但未
    對其丙○○表示歉意，且拒不坦承犯行，更一再當庭與丙○○爭執欠款金額，並
    指責丙○○未盡撫養之責，顯見其亳無悔悟之心，並衡量被告犯罪之動機、目的
    、所受之剌激、手段、告訴人所受之傷害程度等一切情狀，分別量處如主文所示
    之刑，並定應執行刑。
據上論斷，應依刑事訴訟法第二百九十九條第一項前段，刑法第二百八十條、第二百
七十七條第一項、第三百零五條、第五十一條第五款，罰金罰鍰提高標準條例第一條
前段，判決如主文。
本案經檢察官邱舜韶到庭執行職務
中      華      民      國    八十九    年      四      月    二十九    日
                                      臺灣臺北地方法院刑事第六庭
                                          法  官  林  欣  蓉
右正本證明與原本無異。
如不服本判決，應於判決送達後十日內，向本院提出上訴狀。
                                          書記官  吳  文  雄
中      華      民      國  八十九    年      五      月    三        日
附錄本案論罪科刑法條全文
刑法第二百七十七條
傷害人之身體或健康者，處三年以下有期徒刑，拘役或一千元以下罰金。
犯前項之罪，因而致人於死者，處無期徒或七年以上有期徒刑，致重傷者，處三年以
上、十年以下有期徒刑。
刑法第二百八十條
對於直系血親尊親屬，犯第二百七十七條或第二百七十八條之罪者，加重其刑至二分
之一。
刑法第三百零五條
以加害生命、身體、自由、名譽、財產之事恐嚇他人，致生危害於安全者，處二年以
下有期徒刑、拘役或三百元以下罰金。


司法院資訊處製作；財團法人民間司法改革基金會備份。
